【裁判字號】    98,訴,85
【裁判日期】    980311
【裁判案由】    違反槍砲彈藥刀械管制條例
【裁判全文】
臺灣嘉義地方法院刑事判決                98年度訴字第85號
公  訴  人  臺灣嘉義地方法院檢察署檢察官
被      告  甲○○
指定辯護人  本院公設辯護人顏玲玲
上列被告因違反槍砲彈藥刀械管制條例案件，經檢察官提起公訴
（97年度偵字第2549號），本院判決如下：
    主  文
甲○○犯非法寄藏可發射子彈具殺傷力之槍枝罪，處有期徒刑貳
年，併科罰金新臺幣伍萬元，罰金如易服勞役，以新臺幣壹仟元
折算壹日，扣案之仿SIG SAUER廠P226型改造手槍壹支（槍枝管
制編號0000000000，含彈匣貳個）、仿BERETTA廠M9型改造手槍
壹支（槍枝管制編號0000000000，含彈匣壹個）、改造子彈陸顆
及火藥壹包均沒收。
    犯 罪 事 實
一、甲○○明知槍砲彈藥刀械管制條例所列管之可發射子彈具殺
    傷力槍枝、子彈及彈藥之主要組成零件，非經主管機關許可
    ，不得持有、寄藏之，竟基於非法寄藏可發射子彈具殺傷力
    槍枝、子彈及彈藥之主要組成零件之犯意，於民國96年11月
    初某日，在臺南縣歸仁鄉○○村○○路○段1058號，受其姊
    夫顏文乾（於97年1月23日死亡，業經檢察官另為不起訴處
    分）之託，收受並代為保管可發射子彈具殺傷力之仿SIG SA
    UER廠P226型改造手槍1支（槍枝管制編號0000000000，含彈
    匣2個）、仿BERETTA廠M9型改造手槍1支（槍枝管制編號000
    0000000，含彈匣1個）、具殺傷力之改造子彈9顆及炸彈、
    爆裂物等彈藥之主要組成零件火藥1包（毛重51.8公克）後
    ，即將上開改造手槍、子彈及火藥，藏放在其位於嘉義市鹿
    寮里紅毛埤168號之居所而同時寄藏之。嗣其於97年4月6日
    晚間8時50分許，將上開仿BERETTA廠M9型改造手槍1支（含
    彈匣1個）、改造子彈1顆攜帶外出，途經嘉義市「仁義中學
    」前時，為警實施臨檢當場扣得上開改造手槍1支（含彈匣1
    個）、改造子彈1顆等物。嗣警方經其同意後，於同日晚間9
    時2分許，在其上開居所內，扣得上開仿SIG SAUER廠P226型
    改造手槍1支（含彈匣2個）、改造子彈8顆、火藥1包等物而
    查獲上情。
二、案經嘉義市政府警察局第二分局報告臺灣嘉義地方法院檢察
    署檢察官偵查起訴。
    理  由
一、按被告以外之人於審判外之陳述，經當事人於審判程序同意
    作為證據，法院審酌該言詞陳述或書面陳述作成時之情況，
    認為適當者，亦得為證據。當事人、代理人或辯護人於法院
    調查證據時，知有第159條第1項不得為證據之情形，而未於
    言詞辯論終結前聲明異議，視為有前項之同意，刑事訴訟法
    第159條之5定有明文。查本件認定事實所援引具傳聞性質之
    言詞或書面證據，關於證據能力，提示當事人及辯護人均對
    之表示無意見，亦未於本案言詞辯論終結前聲明異議，而本
    院審酌該等審判外陳述作成當時之過程、內容、功能等情況
    綜合判斷，認具備合法可信之適當性保障而具證據能力，得
    採為認定事實之基礎，合先敘明。
二、經查，上開犯罪事實業據被告甲○○坦承不諱，並有仿SIG
    SAUER廠P226型改造手槍1支（槍枝管制編號0000000000，含
    彈匣2個）、仿BERETTA廠M9型改造手槍1支（槍枝管制編號0
    000000000，含彈匣1個）、改造子彈9顆及火藥1包（毛重51
    .8公克）扣案可資佐證；再扣案之上開槍彈經送內政部警政
    署刑事警察局鑑驗結果，認槍枝均為改造手槍，槍枝管制編
    號00 00000000 係由仿SIG SAUER 廠P226型半自動手槍製造
    之槍枝，換裝土造金屬槍管及土造金屬滑套而成，槍枝管制
    編號0000000000則係由仿BERETTA 廠M9型半自動手槍製造之
    槍枝，換裝土造金屬槍管而成，均擊發功能正常，可供擊發
    適用之子彈，具有殺傷力；另送驗之子彈9 顆，均非制式子
    彈，由金屬彈殼組合直徑9.0 ±0.5mm 金屬彈頭而成，採樣
    3 顆試射，可擊發，認具殺傷力等情，有內政部警政署刑事
    警察局97年5 月20日刑鑑字第0970055305號槍彈鑑定書1 份
    附卷可稽（見臺灣嘉義地方法院檢察署97年度偵字第2549號
    偵查卷宗第32頁至第37頁），足見上開扣案槍彈均具有殺傷
    力甚明；扣案之黑色粉末1 包（毛重51.8公克）送鑑結果，
    檢出碳粉（C）、 鋁粉（AL）、硫磺（S）、 硝酸鉀（KNO3
    ）等成分，認係煙火類火藥，屬內政部於86年11月24 日 據
    槍砲彈藥刀械管制條例以臺（86）內警字第8670683 號公告
    之炸彈、爆裂物主要組成零件之情，亦有內政部警政署刑事
    警察局97年12月24日刑偵五字第0970196771號鑑驗通知書1
    份在卷可查（見同上卷第48頁）。此外，並有顏文乾之死亡
    證明書影本1 紙、搜索同意書、嘉義市政府警察局第二分局
    搜索扣押筆錄、扣押物品目錄表各2 份、現場照片9 張存卷
    可考（見嘉義市政府警察局第二分局嘉市警二偵字第097000
    18 65 號刑案偵查卷宗第10頁至第22頁、第40頁至第42頁）
    ，足認被告上開任意性自白與事實相符，而可信採。本件事
    證明確，被告犯行已堪認定。
三、按槍砲彈藥刀械管制條例係將「持有」與「寄藏」為分別之
    處罰規定，而單純之「持有」，固不包括「寄藏」，但「寄
    藏」之受人委託代為保管，其保管之本身所為之「持有」，
    既係「寄藏」之當然結果，法律上自宜僅就「寄藏」行為為
    包括之評價，不應另就「持有」予以論罪，最高法院74年臺
    上字第3400號著有判例可資參照。是核被告所為，分別係犯
    槍砲彈藥刀械管制條例第8條第4項之非法寄藏可發射子彈具
    殺傷力之槍枝罪、第12條第4 項之非法寄藏子彈罪、第13條
    第4 項之非法寄藏彈藥之主要零件罪。被告雖分別寄藏2 支
    改造手槍、9 顆子彈，惟各僅侵害1 個社會安全法益，分別
    應包括的論以1 個非法寄藏可發射子彈具殺傷力之槍枝罪及
    非法寄藏子彈罪。其同時寄藏上開改造手槍2 支、子彈9 顆
    及火藥1 包，係以1 行為，觸犯數罪名，為想像競合犯，應
    依刑法第55條規定從1 重之非法寄藏可發射子彈具殺傷力之
    槍枝罪處斷。起訴書所犯法條雖未敘及被告上開非法寄藏彈
    藥之主要零件罪（即火藥部分），惟該部分犯行與前開已起
    訴之非法寄藏可發射子彈具殺傷力之槍枝罪及非法寄藏子彈
    罪犯行間，有想像競合犯之裁判上一罪關係，為起訴效力所
    及，本院自應併予審理。而槍砲彈藥刀械管制條例第8 條第
    4 項之法定刑為3 年以上10年以下有期徒刑，然被告寄藏上
    開槍、彈、火藥之時間不長，僅單純寄藏，並未被查獲有其
    他持用扣案槍、彈、火藥犯罪之情事，對他人之生命、身體
    或社會安全並未造成重大實害，且由被告經查獲後，於警詢
    、偵查期間均坦認犯行，深表悔意之情狀可知，被告尚非凶
    惡狡詐之人，寄藏槍、彈、火藥應純係偶然受親戚之託而牽
    累所致，與槍砲彈藥刀械管制條例第8 條第4 項本欲處罰之
    對象與惡性，顯有相當落差，檢察官亦認應依刑法第59條規
    定減輕其刑，顯見在客觀上足以引起一般同情，若量處法定
    最低刑，仍嫌過重，法重情輕，衡情尚堪憫恕，茲依刑法第
    59條之規定，酌量減輕其刑。爰審酌被告犯後坦承犯行，態
    度尚稱可，其犯罪手段並未持槍用以危害他人，情節非重及
    其犯罪之動機、目的、手段、所生危害，自述國中肄業之智
    識程度，已婚、有2 小孩、在家中幫忙收割檳榔、經濟狀況
    不是很好之生活狀況，檢察官建議判處有期徒刑2 年等一切
    情狀，量處如主文所示之刑，並依刑法第42條第3 項規定諭
    知罰金易服勞役之折算標準。
四、扣案上開改造手槍2 支、子彈6 顆及火藥1 包，係屬違禁物
    ，不問屬於犯罪行為人與否，均依刑法第38條第1 項第1 款
    規定宣告沒收之。另經鑑驗試射完畢之扣案子彈3 顆，均已
    失其違禁物性質，而其餘扣案物品亦無證據證明與本件犯行
    有何關連，均不予宣告沒收，附此敘明。
據上論斷，應依刑事訴訟法第299條第1項前段，槍砲彈藥刀械管
制條例第8條第4項、第12條第4項、第13條第4項，刑法第11條前
段、第55條、第59條、第42條第3 項、第38條第1 項第1 款，判
決如主文。
本案經檢察官郭志明到庭執行職務。
中    華    民    國    98    年    3     月    11    日
                  刑事第四庭  審判長法  官  蔡憲德
                                    法  官  許兆慶
                                    法  官  吳育霖
以上正本證明與原本無異。
如不服本判決應於收受判決後10日內向本院提出上訴書狀，並應
敘述具體理由；其未敘述上訴理由者，應於上訴期間屆滿後20日
內向本院補提理由書（均須按他造當事人之人數附繕本）「切勿
逕送上級法院」。告訴人或被害人如對於本判決不服者，應具備
理由請求檢察官上訴，其上訴期間之計算係以檢察官收受判決正
本之日期為準。
中    華    民    國    98    年    3     月    11    日
                                    書記官  林美芳
附錄本案論罪科刑法條：
槍砲彈藥刀械管制條例第8條
未經許可，製造、販賣或運輸鋼筆槍、瓦斯槍、麻醉槍、獵槍、
空氣槍或第4條第1項第1款所定其他可發射金屬或子彈具有殺傷
力之各式槍砲者，處無期徒刑或5年以上有期徒刑，併科新臺幣1
千萬元以下罰金。
未經許可，轉讓、出租或出借前項所列槍枝者，處5年以上有期
徒刑，併科新臺幣1千萬元以下罰金。
意圖供自己或他人犯罪之用，而犯前二項之罪者，處無期徒刑或
7年以上有期徒刑，併科新臺幣1千萬元以下罰金。
未經許可，持有、寄藏或意圖販賣而陳列第1項所列槍枝者，處3
年以上10年以下有期徒刑，併科新臺幣700萬元以下罰金。
第1項至第3項之未遂犯罰之。
第12條
未經許可，製造、販賣或運輸子彈者，處1年以上7年以下有期徒
刑，併科新臺幣500萬元以下罰金。
未經許可，轉讓、出租或出借子彈者，處6月以上5年以下有期徒
刑，併科新臺幣300萬元以下罰金。
意圖供自己或他人犯罪之用，而犯前二項之罪者，處3年以上10
年以下有期徒刑，併科新臺幣700萬元以下罰金。
未經許可，持有、寄藏或意圖販賣而陳列子彈者，處5年以下有
期徒刑，併科新臺幣300萬元以下罰金。
第1項至第3項之未遂犯罰之。
第13條
未經許可，製造、販賣或運輸槍砲、彈藥之主要組成零件者，處
3年以上10年以下有期徒刑，併科新臺幣700萬元以下罰金。
未經許可，轉讓、出租或出借前項零件者，處1年以上7年以下有
期徒刑，併科新臺幣500萬元以下罰金。
意圖供自己或他人犯罪之用，而犯前2項之罪者，處5年以上有期
徒刑，併科新臺幣1000萬元以下罰金。
未經許可，持有、寄藏或意圖販賣而陳列第1項所列零件者，處6
月以上5年以下有期徒刑，併科新臺幣300萬元以下罰金。
第1項至第3項之未遂犯罰之。


司法院資訊處製作；財團法人民間司法改革基金會備份。
